【裁判字號】    89,上易,262
【裁判日期】    890607
【裁判案由】    業務侵占
【裁判全文】
臺灣高等法院臺中分院刑事判決                    八十九年度上易字第二六二號
    上  訴  人
    即  被  告  戊○○
    選      任
    辯  護  人  陳明發
右上訴人因侵占案件，不服臺灣南投地方法院八十八年度自字第六九號，中華民國八
十八年十二月二十日第一審判決（經自訴人提起自訴及同一案件移送併辦案號：臺灣
南投地方法院檢察署八十八年度偵字第二二六九號），提起上訴，本院判決如左：
    主      文
原判決撤銷。
戊○○無罪。
    理      由
一、自訴人自訴意旨略以：戊○○係星達豐工業有限公司（以下簡稱星達豐公司）之
    銷售人員，為星達豐公司銷售洋酒等物品，係從事業務之人，竟意圖為自己不法
    所有，且基於概括之犯意，自民國八十五年七月二十四日起至八十五年九月十八
    日止，利用其擔任設於台中市○○路○段二七八號七樓星達豐公司銷售人員之便
    ，連續將其為星達豐公司銷售洋酒，而在業務上所持有之星達豐公司款項，侵占
    入己，未交給星達公司，前後侵占多次，侵占金額共計新臺幣（下同）一百六十
    七萬二千八百六十一元。嗣經結算帳目時，星達豐公司始獲悉上情，因認被告涉
    有侵占罪嫌。
二、按犯罪事實應依證據認定之，無證據不得推定其犯罪事實，刑事訴訟法第一百五
    十四條定有明文。又自（告）訴人之指訴係以使被告受刑事訴追為目的，其所述
    是否真實，仍應調查其他證據以資審認（最高法院五十二年台上字第一三○○號
    判例參照之）。本件自訴人及原審法院認定被告戊○○涉有前揭罪嫌，無非以：
    自訴人星達公司之原代表人丁○○指訴，以及證人即星達豐公司前會計人員乙○
    ○到庭結證稱：客戶來取貨皆有簽合約書等語，並有合約書一紙附卷可稽，該合
    約書第七條即規定：任何送達但貨款未結清或支票未兌現前之產品（以星達豐公
    司之出貨單為憑）其所有權仍屬原送貨人甲方（即星達豐公司）所有，收貨人即
    乙方（即被告陳奕達）僅屬代為保管狀態，拒絕退還即為故意侵占甲方財物等情
    ，而認被告確實有不法侵占之犯行。
三、訊據被告戊○○否認有侵占之行為，辯稱：我是星達豐公司之總經銷，並非受雇
    用，我不是業務員，我並沒有侵占，簽合約書是在一年後，他說因為我還欠他八
    十幾萬，所以他要我簽合約，因為當天未帶老花眼鏡，而未看內容，並另外有簽
    本票給他。伊從未出去招攬生意，都是客戶到店裡來買；此外尚須負擔廣告費用
    等語。經查：（一）證人丁○○即自訴人公司原代表人於本院審理時證稱：廣告
    費是所有幫我們賣酒要負擔的，被告沒有向我們領業務員的費用，他只賺賣酒的
    差價利潤，也沒有向我們領固定月薪（見本院卷第九○頁）；被告是公司的經銷
    商，他不是我們公司的業務員，沒有領公司薪水，．．．後來因陳先生有欠公司
    貨款，所以公司才提出告訴等語（見本院卷第一○六頁）。自訴人朱俊孫（星達
    豐公司現代表人）亦供稱：本件是誤會等語（見本院卷第一○六頁）。（二）雖
    雙方訂有上開合約，然此合約係於雙方有交易後，於八十七年七月才訂定之事實
    ，業據證人丁○○於本院審理時證稱：當時合約是固定格式，且被告於八十五年
    四月起就已經陸續交貨款等語（見本院卷第九○頁），並有被告提出自八十五年
    四月起支付貨款之支票明細表可稽。足證雙方係先有交易後約二年之久後，始簽
    定該合約。且依卷附上開合約書，對於被告之經銷區域及被告應交付之貨款保證
    票均未記載等情，益見被告並非自訴人之業務員亦明，自訴人之指訴，顯未符實
    情。（三）另由證人甲○○證稱：被告有幫忙丁○○賣酒，後來被告在東勢、台
    中都有開酒店（見本院卷第七十頁）；證人劉成宗證稱在八十五年六月就曾經向
    被告的店裡買過洋酒（見本院卷第九十一頁）；證人丙○○亦證稱知道被告有賣
    過洋酒等語（見本院卷第九十二頁）。綜上所述，被告所辯與證人之證言尚相符
    合，被告既未向星達豐公司支領固定月薪，甚且須支付廣告費用，另在八十五年
    十月十七日亦已還三四八瓶洋酒於星達豐公司，則被告實際上應非星達豐公司之
    業務員，而係經銷商甚明。是自不能據上開事後簽訂之合約書第七條之規定，遽
    認自訴人所交之貨品仍屬其所有，而應係被告基於經銷商地位向自訴人之進貨，
    要難以此律被告以侵占之罪責，則被告事後縱有貨款未付，亦僅屬民事問題，要
    難論以侵占罪責。
四、綜上所述，本件既查無何積極證據，足證被告確有自訴人所指之犯行，依首揭規
    定及判例所示，尚難遽律以被告該罪責。原審未予詳查，就被告為論罪科刑之判
    決，尚有未洽，被告上訴意旨否認犯罪，並據以指摘原判決不當為有理由，應由
  本院將原判決撤銷改判。按本件被告被訴犯行既屬不能證明，應就被告諭知無罪
    之判決。
據上論結，應依刑事訴訟法第三百六十九條第一項前段、第三百六十四條、第三百零
一條第一項前段，判決如主文。
本案經檢察官己○○到庭執行職務。
中      華      民      國    八十九     年      六       月     七     日
                                  臺灣高等法院臺中分院刑事第一庭
                                        審判長法  官  陳  紀  綱
                                              法  官  陳  登  源
                                              法  官  蕭  錦  鍾
右正本證明與原本無異。
不得上訴。
                                              書記官  蘇  昭  文
中      華      民      國    八十九     年      六       月     八     日
                                                                        Ｉ


司法院資訊處製作；財團法人民間司法改革基金會備份。
